臺灣桃園地方法院民事判決　　　　　　　99年度重訴字第38號
原　　　告　周佳青
法定代理人　周文駿
訴訟代理人　陳欣佑律師
被　　　告　鄭弘一
訴訟代理人　饒斯棋律師
複　代理人　黃惠娟
訴訟代理人　王彩又律師
複　代理人　黎秀玲
訴訟代理人　李林盛律師
上列當事人間請求損害賠償事件，原告就本院98年度交易字第17
1 號過失傷害案件提起附帶民事訴訟（98年度交重附民字第9 號
），經本院刑事庭裁定移送前來，於民國100 年4 月14日言詞辯
論終結，本院判決如下：
    主  文
被告應給付原告新臺幣捌佰參拾伍萬柒仟貳佰伍拾伍元，及自民
國九十八年三月十三日起至清償日止，按年息百分之五計算之利
息。
原告其餘之訴駁回。
訴訟費用由被告負擔十分之三，餘由原告負擔。
本判決第一項於原告以新臺幣貳佰柒拾玖萬元供擔保後，得假執
行。但被告如以新臺幣捌佰參拾伍萬柒仟貳佰伍拾伍元為原告預
供擔保，得免為假執行。
原告其餘假執行之聲請駁回。
    事實及理由
一、按訴狀送達後，原告不得將原訴變更或追加他訴，但擴張或
    減縮應受判決事項之聲明者，不在此限，民事訴訟法第255
    條第1 項第3 款定有明文。查本件原告起訴時聲明為：「被
    告應給付原告新臺幣（下同）19,821,771元，及自民國97年
    3 月4 日起至清償日止，按年息5%計算之利息。」，嗣於本
    件訴訟程序進行中，原告擴張請求如其後述聲明所示（參見
    本院卷(二)第147 頁），核其所為訴之聲明變更，僅係單純擴
    張應受判決事項之聲明，於法並無不合，應予准許。
二、原告起訴主張：
  (一)被告於97年3 月4 日晚上6 時15分許，駕駛車牌號碼2P-606
    2 號自用小客車（下稱系爭自小客車），沿桃園縣平鎮市○
    ○路由延平路往民族路方向行駛，途經環南路與廣平街交岔
    路口欲右轉廣平街時，本應注意讓直行車先行，而依當時情
    狀，並無不能注意之情事，竟疏未注意及此即貿然右轉，適
    原告騎乘車牌號碼GT8-729 號重型機車（下稱系爭機車），
    同向自被告右側駛至，因事出突然煞避不及而發生碰撞，致
    原告摔落倒地，而原告所騎乘之系爭機車則向前滑行，與在
    廣平街口停等紅燈之訴外人李億貞所騎乘之車牌號碼PH5-05
    3 號重型機車發生碰撞，原告並因上開車禍受有頸椎骨折併
    四肢癱瘓之重傷害。而被告因上開過失傷害犯行，業經本院
    刑事庭以98年度交易字第171 號刑事判決判處有期徒刑4 月
    ，繼經臺灣高等法院以98年度交上易字第332 號刑事判決駁
    回上訴確定在案。因被告不法侵害原告身體，致原告受有財
    產上及非財產上之損害，爰依法提起本件訴訟，請求被告負
    侵權行為損害賠償責任。
  (二)原告請求被告賠償之金額，茲臚列如下：
    1.醫療費用：
      原告自本件車禍發生後已陸續至壢新醫院、臺北醫學大學
      附設醫院、長庚醫療財團法人桃園長庚紀念醫院、臺北榮
      民總醫院、行政院衛生署樂生療養院及臺北市立萬芳醫院
      等醫療院所就醫而支出醫療費合計677,510 元，另因轉診
      支出救護車費10,500元。
    2.醫療耗材費用：
      (1)已支出部分：原告自本件車禍發生日起至100 年1 月21
        日止，為治療上之必要，已支出濕巾、尿布、看護墊、
        氣切管及靜脈曲張襪等醫療耗材費用合計489,418 元。
      (2)日後支出部分：原告於本件車禍發生時，其年齡為16歲
        （81年12月19日出生），依內政部統計處所編列之97年
        度臺灣地區桃園中壢大都會區簡易生命表所示，尚有餘
        命61.18 年，扣除前項已支出費用之期間（即3 年），
        應以58.18 年計算，而原告平均每月支出之醫療耗材費
        用約為13,595元，是據此計算原告於100 年3 月4 月之
        後需支出之醫療耗材費用為4,509,414 元（詳細計算式
        參見本院卷(二)第68頁）。
    3.看護費用：
      (1)已支出部分：原告因本件車禍致四肢癱瘓，日常生活起
        居無法自理，故需聘僱看護24小時照顧，而自97年3 月
        4 日起至100 年2 月15日止，業已支出看護費用合計1,
        884,826元。
      (2)日後支出部分：原告自97年10月27日起已獲行政院勞工
        委員會准許聘僱外籍看護工，每2 年1 期，到期得展延
        1 年，每月含仲介費用、工資、加班費、繕食及個人所
        需用品、健保費、就業安定費、意外保險費及申請展延
        仲介手續費等，至少需支出30,178元，且期間如遇外籍
        看護工因故離職，重新申請之等待期間至少2 、3 個月
        ，尚需另聘請本國籍看護工接應並額外支出看護費用。
        故考量上情，看護費用爰以每日1,300 元為基準，並以
        上開餘命58.18 年計算，是原告於100 年3 月4 日之後
        ，依霍夫曼計算法扣除中間利息，得一次請求給付之看
        護費用金額為13,115,830元。
    4.勞動能力喪失：
      原告因本件車禍受傷領有重大傷殘手冊，依勞工保險殘廢
      給付標準表，原告所受之傷害應已相當於精神遺存高度障
      害，終身不能從事任何工作，且經常需要醫療護理及專人
      周密監護，屬第1 級殘廢等級，喪失勞動能力之程度已達
      100 % 。故自原告20歲成年起至退休年齡65歲止，計45年
      ，為原告喪失勞動能力之期間，並依照100 年1 月1 日修
      正施行之「勞工保險投保薪資分級表」規定，以勞工保險
      投保薪資第1 級17,880元為計算基準，依霍夫曼計算法扣
      除中間利息，原告得一次請求給付之勞動能力喪失金額為
      5,132,923元。
    5.精神慰撫金：
      原告受傷時年僅16歲，正值青春年華，卻因本件車禍受有
      前述重傷害，終身需仰賴專人照顧，其身心遭受極大痛苦
      非常人所能理解，爰請求被告賠償原告精神慰撫金300 萬
      元，以弭補原告所受之精神損害。
    6.綜上合計，被告應賠償原告之金額為28,820,421元（計算
      式：醫療費用688,010 元＋醫療耗材費用4,998,832 元＋
      看護費用15,000,656元＋勞動能力喪失5,132,923 元＋精
      神慰撫金3,000,000 元＝28,820,421元），扣除原告已領
      取強制汽車責任保險金150 萬元，被告尚應賠償原告之金
      額為27,320,421元。
  (三)又原告係因被告前述過失行為而受有重傷，亦即被告之過失
    行為與原告重傷結果間具有相當因果關係，至原告縱有過失
    ，亦與原告受重傷結果間無任何因果關係，是被告尚不得以
    原告就本件車禍之發生或損害之擴大與有過失，而主張本件
    有過失相抵之適用。
  (四)爰依侵權行為之法律關係，提起本件訴訟，並聲明：被告應
    給付原告27,320,421元，及自97年3 月4 日起至清償日止，
    按年息5%計算之利息；願供擔保，請准為假執行之宣告。
三、被告則以：
  (一)按刑事判決所為事實之認定，於為獨立民事訴訟之裁判時本
    不受其拘束，故鈞院應獨立調查釐清本件車禍發生之原因，
    尚不受上開刑事判決事實認定之拘束。而本件原告無駕駛執
    照卻騎乘系爭機車於道路，且於車禍發生前，原係與被告同
    方向行駛於系爭自小客車後方，是二車既係同向而前後行駛
    於同一車道，本即無右轉彎車應禮讓同向直行車先行規定之
    適用；又被告於本件車禍發生前已行駛在外側車道，並因準
    備右轉至廣平街而時速緩慢，且於右轉前約30公尺處即打方
    向燈，嗣因見後方及車旁均未有來車，遂將車頭轉至靠近路
    邊，豈料原告此際卻高速突自後方駛來，完全未有減速，是
    被告見狀已完全無從反應而發生碰撞，則本件車禍發生之原
    因顯係原告騎乘機車車速過快，且操控能力及經驗不足，復
    未注意車前狀況所致，此尚非被告所得預見或防止，足見被
    告就此並無任何過失。至臺灣省桃園縣區車輛行車事故鑑定
    委員會鑑定意見書及臺灣省車輛行車事故覆議鑑定委員會覆
    議意見書雖均認定被告為肇事因素；惟上開鑑定意見均未充
    分考量訴外人李億貞於上開刑事案件偵查中之證詞及原告斯
    時車速極快之事實，且對於基礎事實即系爭自小客車係後方
    保險桿有舊擦痕乙情，誤認擦痕位置係位於系爭自小客車之
    前方保險桿，故上開鑑定意見既與實際情況不符，自無足採
    信。
  (二)再縱認被告於本件車禍之發生確有過失，惟原告請求之賠償
    金額顯有過高之情形，爰分別答辯如下：
    1.醫療費用：
      核稽原告所提出之醫療費用單據，如扣除重覆計算部分，
      原告實際僅支出677,510 元（內含救護車費10,500元）。
    2.醫療耗材費用：
      (1)已支出部分：參諸原告所提出之醫療耗材費用單據，其
        上諸多並無品名之記載，且有記載品名者部分係伯朗咖
        啡、華陀粉光蔘、阿華田、金莎巧克力或白人牙膏家庭
        號等商品，抑或僅記載係營養品或醫療用品，均不能證
        明該支出確係用於原告，抑或與原告因本件車禍所受傷
        勢有關，故原告該部分之請求均無理由。
      (2)日後支出部分：原告就此應舉證證明此項支出及請求金
        額之必然發生，否則損害既未發生，且是否發生又屬未
        定之數，自難認原告此部分之請求有據。又原告計算其
        每月平均支出醫療耗材費用之基準，係以之前已支出之
        醫療耗材費用為依據，然原告經治療一段期間甚或終止
        治療後，通常無須再支出相同數額之醫療耗材費用，且
        原告經診斷終生四肢癱瘓，並無治癒可能，則原告以之
        前已支出之醫療耗材費用為據，計算其日後將支出之醫
        療耗材費用，顯不可採。再原告之身心狀況現與一般常
        人不同，脊髓損傷患者之平均餘命應會減損，且依國外
        統計資料顯示年齡25歲之脊髓損傷患者其平均餘命約為
        35年，有國立臺灣大學醫學院附設醫院（下稱臺大醫院
        ）出具之鑑定意見可參，是原告主張將來需支出醫療耗
        材費用之餘命時間為61.18年，亦無理由。
    3.看護費用：
      原告計算聘僱外籍看護工每月支出費用之金額並不合理，
      蓋仲介費及外籍看護工個人日常生活用品費用應不得計入
      ，是扣除上開費用後，原告聘僱外籍看護工每月合理支出
      之金額應為20,789元；又原告前遇新聘僱之外籍看護工無
      法銜接照護工作之情形，其本得選擇收費較低廉之公私立
      養護中心照護，尚無庸以每日2,100 元之高價聘僱本國籍
      看護人員照護，甚或原告將來應支出之看護費用計算，亦
      應以上開聘僱外籍看護工之費用為基準，始為合理。另原
      告之餘命年限，亦應以前述35年為準。
    4.勞動能力喪失：
      依臺灣現今教育體制，成年人普遍於大學畢業後始就業，
      且男性尚須服兵役，其就業年齡自較女性更晚，故原告勞
      動能力喪失之損失，應自一般男性之就業年齡24歲起算，
      較為合理。
    5.精神慰撫金：
      本件車禍係原告無照駕駛且高速行駛失控衝撞被告之系爭
      自小客車所致，故原告本身應負絕大部分責任，則其請求
      之精神慰撫金金額顯屬過高。
  (四)末本件車禍之發生，係因原告無照駕駛、高速行駛及未依規
    定注意車前狀況所致，業如前述，是原告就本件車禍之發生
    自屬與有過失，則被告依過失相抵之原則，自得請求減輕被
    告之賠償責任等語，資為置辯，並聲明：原告之訴及假執行
    之聲請均駁回；如受不利判決，願供擔保，請准宣告免為假
    執行。
四、兩造不爭執之事實：
  (一)被告於97年3 月4 日晚上6 時15分許駕駛系爭自小客車，沿
    桃園縣平鎮市○○路由延平路往民族路方向行駛，途經桃園
    縣平鎮市○○路與廣平街交岔路口，其行向之號誌燈為綠燈
    ，而擬右轉進入廣平街方向行駛之際，適斯時未考領有駕駛
    執照而無照騎乘登記於訴外人吳亭螢名下之系爭機車之原告
    ，亦自桃園縣中壢市新明國中出發欲前往桃園縣中壢市中央
    大學，沿桃園縣平鎮市○○路往民族路方向之外側車道直行
    而騎駛在被告所駕駛系爭自小客車之右後方，直行駛至前述
    有號誌交岔路口復遇綠燈而欲直行通過交岔路口時，兩車發
    生碰撞，原告摔落倒地，而其所騎乘之系爭機車則向前滑行
    ，與在廣平街口停等紅燈之訴外人李億貞所騎乘之車牌號碼
    PH5-053 號重型機車發生碰撞，原告因此受有頸椎骨折併四
    肢癱瘓之重傷害。
  (二)被告因本件車禍事故所涉過失致重傷罪嫌，業經本院刑事庭
    以98年度交易字第171 號刑事判決判處有期徒刑4 月，繼經
    臺灣高等法院以98年度交上易字第332 號刑事判決駁回上訴
    確定。
  (三)原告自本件車禍事故發生受傷後，陸續於壢新醫院、臺北醫
    學大學附設醫院、臺北榮民總醫院、行政院衛生署樂生療養
    院、臺北市立萬芳醫院及長庚醫療財團法人桃園長庚紀念醫
    院就醫。
五、兩造於本院100 年4 月14日言詞辯論期日，協議簡化爭點如
    下：
  (一)被告就本件車禍之發生有無過失？原告主張被告應負侵權行
    為損害賠償責任，有無理由？
  (二)如被告應負侵權行為損害賠償責任，則原告所請求之各項金
    額有無理由？
  (三)被告主張原告就本件車禍之發生與有過失，有無理由？如有
    理由，兩造應負之過失比例為何？
六、本院之判斷：
  (一)被告就本件車禍之發生有過失，應對原告負侵權行為損害賠
    償責任：
    1.按刑事訴訟判決所認定之事實，固非當然有拘束民事訴訟
      法判決之效力，但民事法院調查刑事訴訟原有之證據，而
      斟酌其結果以判斷事實之真偽，並於判決內記明其得心證
      之理由，即非所不許（最高法院49年台上字第929 號判例
      意旨參照）。查本件原告既已聲明引用本件刑事訴訟之全
      部卷證資料，揆諸前揭判例意旨，本院自得調查刑事訴訟
      中原有之證據，斟酌其結果以判斷其事實。
    2.次按汽車行駛至交岔路口，轉彎車應讓直行車先行，道路
      交通安全規則第102 條第1 項第7 款定有明文；則本件被
      告於本院審理中既自承其於行駛至上開車禍路段交岔路口
      時，本係欲右轉彎等情無訛，揆諸上開規定，被告自應注
      意讓直行之原告系爭機車先行，否則即難謂於本件車禍之
      發生全無過失。經查：
      (1)本件車禍之發生過程，業據現場目擊證人李億貞於上開
        刑事案件偵查及本院刑事庭審理中結證稱：伊於97年3
        月4 日晚上6 時15分許，騎乘機車在桃園縣平鎮市○○
        街斑馬線前方框框裡停等紅燈，因伊停在框框最前面，
        故就環南路而言，伊視線並未被阻擋，而當時僅有伊所
        騎乘之機車停在該處，伊於停等紅燈時，因無聊遂東看
        西看，當時路口讀秒器之時間係倒數14秒，因伊準備要
        左轉環南路，故有向左方看，就看到被告所駕駛之系爭
        自小客車從環南路中線或外線車道逐漸靠近右側路邊，
        慢慢準備要右轉，當時原告所騎乘之系爭機車是在系爭
        自小客車後方，系爭機車是從系爭自小客車後方同向騎
        乘過來，距離多遠伊並不確定，後來系爭自小客車已在
        外側車道，有打方向燈，車頭已靠至機車道，已有點轉
        彎，但還未完全轉至廣平街，系爭機車想要由系爭自小
        客車右邊嘗試要繞過車頭穿過去，伊感覺系爭機車車速
        蠻快，但不知道其速度是否比同向機車快速，系爭機車
        是要鑽過系爭自小客車右前方，因系爭自小客車當時有
        一點斜度，故系爭機車這樣才能通過路口，系爭機車當
        時騎乘很靠近人行道，在過程中系爭機車就與系爭自小
        客車右前方發生擦撞，伊就聽到很大的撞擊聲，機車就
        倒下滑過來撞到伊等語明確（參見臺灣桃園地方法院檢
        察署97年度偵字第8338號卷第46、47頁、本院98年度交
        易字第171 號刑事卷第51至53頁），則於本件車禍發生
        前，原告所騎乘之系爭機車既係同向行駛於被告所駕駛
        之系爭自小客車後方，且依證人前揭所述並無法確認斯
        時原告騎乘系爭機車之車速是否明顯較其他機車車速為
        快，亦即並無證據足資認定原告當時係突以高速自後方
        往前急衝駛至，參以本件車禍發生當時之路況無缺陷、
        視距良好、光線正常、並無障礙物遮住被告視線，有道
        路交通事故調查報告表(一)附卷可查（參見前開偵查卷第
        38頁），衡情被告於轉彎前若有注意同向後方及車旁有
        無來車靠近，其當足以判斷原告所騎乘之系爭機車旋將
        跟隨其所駕駛之系爭自小客車之後抵達肇事之交岔路口
        ，苟被告此際依規讓原告所騎乘之直行機車先行，則本
        件車禍斷無發生之理；亦即本件車禍之發生，實係肇因
        於被告駕車轉彎時確有未讓原告所騎乘之直行機車先行
        之情形所致，且此與被告所辯原告是否持有駕駛執照一
        情尚屬無涉，另被告主張原告斯時車速極快云云，亦屬
        乏據，同難逕採。至被告雖又辯稱：兩造於車禍發生前
        係同向而前後行駛於同一車道，故無前揭轉彎車應讓直
        行車先行規定之適用云云。然被告於本院審理中就原告
        於本件車禍發生前係騎乘系爭機車在被告所駕駛之系爭
        自小客車右後方乙情，並無爭執（參見本院卷(二)第147
        頁背面），且倘如被告所述，兩造於車禍發生前確係同
        向而前後行駛於同一車道，則二車既係一前一後在同一
        車道行駛，又豈會發生碰撞而致本件車禍，更遑論原告
        如原係騎乘機車於被告所駕駛之自小客車後方，然於靠
        近路口時已與被告同向併行，則此際當然有前揭轉彎車
        應讓直行車先行規定之適用，要無疑義，是被告此部分
        之抗辯猶屬無據，自無足採。
      (2)又者，依臺灣省車輛行車事故覆議鑑定委員會之鑑定結
        果，亦認被告於夜間駕駛自小客車，行經行車管制號誌
        交岔路口，右轉時未注意讓右後直行車先行，為肇事主
        因；原告於夜間駕駛重型機車，行經行車管制號誌交岔
        路口，未充分注意車前狀況，為肇事次因，有該會97年
        12月2 日覆議字第0976204566號函檢附之意見書附卷可
        參（參見臺灣桃園地方法院檢察署97年度偵續字第191
        號卷第56至58頁），與本院前揭判斷結果並無二致，益
        徵被告於前揭時地之駕車行為確有過失，至為明灼，洵
        堪認定。至被告雖以上開鑑定意見未充分考量訴外人李
        億貞於上開刑事案件偵查中之證詞及原告斯時車速極快
        之事實，且對於系爭自小客車係後方保險桿有舊擦痕乙
        情，誤認擦痕位置係位於前方保險桿，遂認上開鑑定意
        見與事實顯有出入，並請求將本件再送請國立澎湖技術
        學院運輸與物流管理系進行肇事因素鑑定等語。惟觀諸
        上開鑑定意見全文就車損情形僅記載「詳車損照片」等
        語，另就鑑定時之佐證資料則記載係包括偵查卷內之所
        有應訊筆錄在內（參見前開偵續卷第56至58頁），顯見
        該鑑定意見並無被告所述基礎事實認定錯誤或未參考證
        人李億貞證詞之情形，參以上開鑑定意見本即僅供本院
        參考，而本院依證人李億貞上開證詞及現場相關跡證、
        客觀情狀認本件事證已臻明確，堪予認定，要無再送請
        其他鑑定機構為鑑定之必要，是被告此部分之主張亦無
        足採。末被告因本件車禍所涉過失傷害犯行，迭經本院
        刑事庭以98年度交易字第171 號刑事判決，及臺灣高等
        法院以98年度交上易字第332 號刑事判決判處有期徒刑
        4 月確定在案，此亦據本院調取上開刑事案卷核閱無訛
        。從而，原告主張其於前揭時、地因被告之過失不法侵
        害行為致受有前述重傷害等情，確屬有據，堪值採信為
        真。
    3.繼按因故意或過失，不法侵害他人之權利者，負損害賠償
      責任；不法侵害他人之身體或健康者，對於被害人因此喪
      失或減少勞動能力或增加生活上之需要時，應負損害賠償
      責任；不法侵害他人之身體、健康、名譽、自由、信用、
      隱私、貞操，或不法侵害其他人格法益而情節重大者，被
      害人雖非財產上之損害，亦得請求賠償相當之金額，民法
      第184 條第1 項前段、第193 條第1 項及第195 條第1 項
      分別定有明文。查本件原告既因被告之過失不法行為而受
      有前述重傷害結果，已如前述，揆諸前揭法律規定，原告
      就其所受之財產上及非財產上之損害，自得請求被告負侵
      權行為賠償責任。
  (二)茲就原告所得請求賠償之金額，分述如下：
    1.醫療費用部分：
      原告主張其因本件車禍受傷，經送醫治療而支出醫療費用
      及救護車費共計677,510 元（參見本院卷(二)第147 頁），
      並提出醫療費單據、救護車費收據及彙整明細表附卷為證
      （參見本院98年度審交重附民字第2 號卷第9 至34頁、本
      院卷(一)第55至61、134 、135 、199 、203 、231 頁及本
      院卷(二)第19、20、136 、137 、141 、142 、143 頁），
      而被告於本院審理中對此亦無爭執（參見本院卷(二)第128
      頁），是原告請求被告賠償此部分損害，為有理由，應予
      准許。至原告請求逾前揭範圍之賠償金額即10,500元部分
      ，顯有重複請求救護車費之嫌，不應准許。
    2.醫療耗材費用部分：
      (1)已支出部分：
        原告主張其自本件車禍發生時起至100 年1 月21日止，
        已支出濕巾、尿布、看護墊、氣切管及靜脈曲張襪等醫
        療耗材費用共計489,418 元，並提出醫療耗材單據在卷
        為憑，然為被告爭執上開支出費用非均與原告本件車禍
        受傷有涉。是經本院逐一審視上開單據中凡無記載品名
        或僅記載營養品或醫療用品者（參見前開附民卷第35至
        43頁、本院卷(一)第67、68、71、72、74至77、92至100
        、136 、137 、182 、183 、203 、205 、232 頁、本
        院卷(二)第21頁），均難證明該項支出確與原告本件車禍
        受傷有關，另品名為伯朗咖啡、華陀粉光蔘、阿華田、
        金莎巧克力及白人牙膏家庭號等商品者（參見同上附民
        卷第41、42頁），則明顯非原告治療本件車禍受傷所需
        之用品，而此部分之金額總計為300,944 元，原告皆不
        得請求而應予剔除；是本件原告可請求之已支出醫療耗
        材費用金額應為188,474 元（計算式：489,418 －300,
        944＝188,474 ）。
      (2)日後支出部分：
        原告主張其因本件車禍致四肢癱瘓，平均每月需支出約
        13,595元之醫療耗材費用，惟此情為被告所否認。本院
        審酌以原告所受傷勢觀之，其確有行動不便且無法自行
        處理便溺之情事，故日後確有需固定支出醫療耗材費用
        之必要；然因原告僅以前已支出之醫療耗材費用數額平
        均後作為計算基準，惟就其客觀依據即原告究需支出何
        等醫療耗材及其必要性、數量、金額等節，則迄未舉證
        證明，參以被告爭執原告經治療後是否將逐次減少醫療
        耗材費用支出等語，亦非顯然無憑，是原告此部分之主
        張因本院無從審認其計算依據故尚難遽認有據。惟原告
        日後如確因本件車禍所受傷勢而有購買相關醫療耗材費
        用之支出，其仍可另為起訴向被告請求賠償，此對原告
        之保護尚無欠缺，併予敘明。
    3.看護費用部分：
      (1)已支出部分：
        原告主張其因四肢癱瘓，日常生活起居無法自理，需由
        看護24小時照顧，故自97年4 月14日起至100 年2 月18
        日止，已聘請本國籍看護即訴外人洪永吉等人照顧；又
        其間於97年10月27日起至99年3 月27日止，則係由原告
        父親周文駿所聘請之外籍看護SUMIYATY為原告看護，故
        已支出看護費用共計1,884,826 元等情，業據其提出看
        護費單據、行政院勞工委員會函、監護工勞動契約、行
        政院勞工委員會就業安定費收據、健保保險費收據、仲
        介費單據、勞工薪資扣款明細表及委託合約書等件附卷
        為證（參見前開附民卷第54至60、62至65、67至69頁、
        本院卷(一)第133 、157 至181 、205 、223 、233 頁、
        本院卷(二)第22、23、31、64、65頁）；被告雖就原告因
        本件車禍受傷故需聘請看護全日照護之事實未予爭執，
        惟就原告主張之看護費用數額，則以前詞置辯。按事實
        於法院已顯著或為其職務上所已知者，無庸舉證，民事
        訴訟法第278 條第1 項有明文規定。依本院承辦諸多請
        求損害賠償事件之職務上所知事實，目前我國各大醫療
        院所提供醫院內全日看護之行情約介於2,000 元至2,20
        0 元之間，而參之原告所提上開聘請本國籍看護之費用
        單據，其金額多在2,000 元或2,100 元不等，並未逾一
        般標準，應可准許。另就原告聘請外籍看護所支出之費
        用部分，其主張每月支出含工資、加班費、健保費、就
        業安定費及意外保險費等項合計為20,789元，及支付訴
        外人佳洋國際企業顧問有限公司仲介費9,000 元部分，
        均為有理由；至所主張外籍看護膳食費、個人生活所需
        用品、延展仲介手續費及重新聲請仲介費等項，則非屬
        常態性支出，且原告亦無證明其確有此部分費用之支出
        ，自應予扣除。是原告本件可請求之看護費用金額應為
        1,734,213 元【計算式：｛1,884,826 －（30,178－20
        ,789）17｝＋9,000 ＝1,734,213 】。
      (2)日後支出部分：
        原告主張其因四肢癱瘓，已無恢復可能，故終身需人全
        日看護等情，業經臺大醫院鑑定後判認原告為終身癱瘓
        ，無法恢復，且需24小時看護照顧，以協助其執行進食
        、排尿、排便、翻身、預防褥瘡等生活功能，有該院99
        年11月23日校附醫秘字第0990904265號函檢附受理司法
        機關委託鑑定案件回復意見表附卷可稽（參見本院卷(二)
        第11至13頁），且與臺北市立萬芳醫院、長庚醫療財團
        法人桃園長庚紀念醫院及臺北醫學大學附設醫院等醫療
        院所就原告所受傷勢診斷結果大致相符，有上開醫院函
        覆在卷可據（參見本院卷(一)第185 、186 、224 、225
        頁），是原告主張其自100 年3 月4 日起仍有繼續聘請
        看護照顧之需要，即非無稽。次參酌原告於本件車禍發
        生時之年齡為16歲未滿，有戶籍謄本附卷可考（參見前
        開偵查卷第56頁），依97年臺灣地區桃園中壢大都會區
        男性簡易生命表所示（參見本院卷(二)第66頁），其平均
        餘命尚有62.15 年，故原告主張以61.18 年並扣除前項
        已請求之3 年期間後之58.18 年計算後續支出看護費用
        期間，未逾上開年限，應為可採。至被告雖辯稱以原告
        所受傷勢，其平均餘命約僅35年云云，並舉臺大醫院前
        揭鑑定意見為憑；惟觀諸上開臺大醫院回復意見表內容
        雖表示依國外統計資料顯示類似原告之25歲脊髓損傷患
        者平均餘命約為35年，然亦提醒該統計資料係針對居住
        於美國之白人男性所統計，因與臺灣之種族、文化及醫
        療行為皆有不同，故其結果僅能供作參考，至臺灣則無
        本地報告資料等情（參見本院卷(二)第13頁），參以被告
        就其所主張原告餘命僅約35年一節，並未提出臺灣本地
        相關醫療實證資料以為佐證，而依現今醫學發達，四肢
        癱瘓患者如受有專人妥善照護，其生命週期之延長並非
        不可預期，自難逕認其平均餘命年限必較一般常人為短
        ，故被告此部分之主張既乏依據，自無可採。再原告主
        張其日後聘請外籍看護所需支出之費用包括仲介費用、
        工資、加班費、繕食費及個人所需用品費、健保費、就
        業安定費、意外保險費及申請展延仲介手續費等，且如
        遇有外籍看護因故於中途離職而新聘之外籍看護尚未銜
        接前，仍有聘請本國籍看護照顧之必要，故應以每日1,
        300 元計算將來需支出之看護費用云云；然單以聘請外
        籍看護而言，原告每月所需支出之常態性費用約為20,7
        89元，至其他費用或非屬常態性費用，或原告並未舉證
        必然發生，尚不得併予計入，業如前述，是原告以每日
        1,300 元、每月39,000元之標準計算日後將支出之看護
        費用數額，顯然過高，仍應以本院前項認定之每月20,7
        89元（每年則為249,468 元）較為適當。準此，依霍夫
        曼法計算式扣除中間利息，原告得一次請求之看護費用
        金額應為6,895,638 元【計算式：249,468 27.00000
        000+249,468 0.18（27.00000000 000.00000000
        ）＝6,895,638 ，小數點以下4 捨5 入】。
    4.勞動能力喪失部分：
      原告因本件車禍受傷，經診斷其上肢第五神經節肌力為2
      到3 ，第六神經節為2 ，第七神經節為1 到3 ，第八神經
      節為1 ，以下肌力完全喪失，感覺功能在胸椎以下也完全
      喪失，解尿需靠規則性導尿，解便也需靠藥物刺激，故符
      合勞工保險殘廢給付標準表中第二類神經系統失能欄第2
      之1 項「中樞神經系統機能遺存極度障害，終身無工作能
      力」之標準，有臺大醫院上開回復意見表附卷可參（參見
      本院卷(二)第12頁），且被告於本院審理中就此亦未予爭執
      ，堪認原告因本件車禍受傷致減少勞動能力之比率應為10
      0%。又原告主張其自20歲起至勞動基準法第54條規定強制
      退休年齡65歲止，尚有45年工作期間，並以100 年1 月1
      日修正施行之法定每月最低基本工資17,880元為基準，計
      算其勞動能力減損數額等情，被告就此雖爭執原告得工作
      之年齡應自24歲起算云云，然依民法第12條之規定，滿20
      歲為成年，即屬有完全行為能力（包含工作能力）之人，
      且勞動法規亦無規定需滿24歲始得受僱從事工作之限制，
      則原告主張以20歲起算其工作年限，非為無據，應可准許
      。是以，原告因本件車禍受傷所受喪失勞動能力之損害，
      以每月工資17,880元（每年為214,560 元），計算45年不
      能工作期間，並按霍夫曼法計算式扣除中間利息，則原告
      得一次請求之金額應為5,132,924 元（計算式：214,560
      ×23.00000000 ＝5,132,924 ，小數點以下4 捨5 入），
      因原告僅請求賠償5,132,923 元，未逾上開金額，洵屬有
      據，應予准許。
    5.精神慰撫金部分：
      按不法侵害他人人格權，被害人受有非財產上損害，請求
      加害人賠償相當金額慰撫金時，法院對於慰撫金之量定，
      應斟酌實際加害情形，所造成影響、被害人痛苦之程度、
      兩造之身分地位定相當之數額（最高法院51年台上字223
      號判例意旨參照）。是就慰撫金之多寡，應斟酌雙方之身
      分、地位、資力與加害之程度及其他各種情形核定相當之
      數額，其金額是否相當，自應依實際加害情形與被害人所
      受之痛苦及雙方之身分、地位、經濟狀況等關係決定之。
      查本件原告於本件車禍發生時仍為青少年，正值青春年華
      ，卻因被告之過失侵權行為致四肢癱瘓，無法自理生活、
      自由行動，終身需專人全日24小時照護，其所受生理上及
      精神上之痛苦甚鉅，且難以回復其損害至事故發生前之狀
      態，顯屬常人難以忍受，是本院參酌兩造之身分、地位、
      教育程度及資力等實際狀況（兩造相關財產資料參見本院
      卷(二)第152至161頁稅務電子閘門財產所得調件明細表），
      ），認原告請求精神慰撫金300 萬元尚屬過高，應予核減
      至180 萬元為適當。
    6.綜上，本件被告因過失不法侵害原告之身體健康，原告得
      請求被告給付之賠償金合計為16,428,759元（計算式：67
      7, 510＋188,474 ＋1,734,213 ＋6,895,638 ＋5,132,92
      4 ＋1,800,000 ＝16,428,759）。
  (三)另按損害之發生或擴大，被害人與有過失者，法院得減輕賠
    償金額，或免除之，民法第217 條第1 項定有明文。此項規
    定之目的在謀求加害人與被害人間之公平，倘受害人於事故
    之發生亦有過失時，由加害人負全部賠償責任，未免失諸過
    酷，是以賦與法院得不待當事人之主張，減輕其賠償金額或
    免除之職權。換言之，基於過失相抵之責任減輕或免除，非
    僅為抗辯之一種，亦可使請求權全部或一部為之消滅，故裁
    判上得以職權斟酌之。又所謂被害人與有過失，只須其行為
    為損害之共同原因，且其過失行為並有助成損害之發生或擴
    大者，即屬相當，不問賠償義務人應負故意、過失或無過失
    責任，均有該條項規定之適用（最高法院86年度台上字第11
    78號判決意旨參照）。查原告雖主張其於本件車禍之發生並
    無過失云云。惟按汽車行駛時，駕駛人應注意車前狀況，並
    隨時採取必要之安全措施，道路交通安全規則第94條第3 項
    有明文規定；而本件原告無駕駛執照卻騎乘機車上路，其行
    為本即有違相關規定而有不當，且其騎乘機車行經上開肇事
    路段時，本應注意車前狀況，隨時採取必要之安全措施，而
    依當時天候、路況及視距均係良好，並不能注意之情事，業
    如前述，詎原告竟疏未注意前方被告所駕駛之系爭自小客車
    欲右轉進入廣平街，而未即時採取必要之安全措施，致繼續
    直行前進後與之發生碰撞而釀成本件車禍，則原告就本件車
    禍之發生自難諉稱毫無過失，此亦為前開刑事確定判決及臺
    灣省車輛行車事故覆議鑑定委員會鑑定意見所同認。是以，
    本院綜合本件車禍發生之過程、情節及上開一切情狀，並權
    衡兩造之過失內容，認原告就本件車禍之發生應負40 %之過
    失責任，被告則應負其餘60 %之過失責任，始為適當。基此
    ，原告所受前揭損害金額經過失相抵後，其得請求被告賠償
    之金額為9,857,255 元（計算式：16,428,759×60% ＝9,85
    7,255 ，小數點以下4 捨5 入）。
七、第按保險人依強制汽車責任保險法規定給付保險金，視為加
    害人或被保險人損害賠償金額之一部分；加害人或被保險人
    受賠償請求時，得扣除之，強制汽車責任保險法第30條定有
    明文。查本件原告於本院審理中既已自承其因本件車禍受領
    強制汽車責任保險金150 萬元等語（參見本院卷(一)第141 頁
    ），則依上開規定，原告因本件車禍所得請求被告賠償之金
    額，自應扣除其已受領之強制汽車責任保險理賠金額，是經
    扣減後原告得請求之金額為8,357,255 元（計算式：9,857,
    255－1,500,000 ＝8,357,255 ）。
八、末按給付無確定期限者，債務人於債權人得請求給付時，經
    其催告而未為給付，自受催告時起，負遲延責任。其經債權
    人起訴而送達訴狀，或依督促程序送達支付命令，或為其他
    相類之行為者，與催告有同一之效力；遲延之債務，以支付
    金錢為標的者，債權人得請求依法定利率計算之遲延利息；
    應付利息之債務，其利率未經約定，亦無法律可據者，週年
    利率為5%，民法第229 條第2 項、第233 條第1 項前段及第
    203 條分別定有明文。查本件係屬侵權行為損害賠償之債，
    自屬無確定期限者，又係以支付金錢為標的，則依前揭法律
    規定，原告就被告應給付之金額部分，請求自刑事附帶民事
    起訴狀繕本送達翌日即98年3 月13日（參見前開附民卷第79
    頁送達證書之寄存送達時間，依民事訴訟法第138 條第2 項
    之規定，經10日始生送達效力）起至清償日止，按法定利率
    5%計算之遲延利息，始屬有據；至逾此範圍之請求，則難認
    有據，不應准許。
九、綜上所述，原告依據侵權行為之法律關係，請求被告給付8,
    357,255 元，及自98年3 月13日起至清償日止，按年息5%計
    算之利息為有理由，應予准許。至其逾此範圍之請求，為無
    理由，應予駁回。
十、本件原告勝訴部分，兩造均陳明願供擔保請准宣告假執行或
    免為假執行，核無不合，爰分別酌定相當之擔保金額，予以
    准許。至原告敗訴部分，其假執行之聲請失所附麗，應予駁
    回。
十一、本件事證已臻明確，兩造其餘主張、陳述及所提證據，經
      審酌與上開判決結果不生影響，不再一一論述，併此敘明
      。
十二、據上論結，本件原告之訴為一部有理由，一部無理由，依
      民事訴訟法第79條、第390 條第2 項、第392 條第2 項，
      判決如主文。
中    華    民    國   100    年    5     月    12    日
                  民事第一庭  法  官  陳振嘉
正本係照原本作成。
如對本判決上訴，須於判決送達後20日內向本院提出上訴狀。如
委任律師提起上訴者，應一併繳納上訴審裁判費。
中    華    民    國   100    年    5     月    12    日
                              書記官  谷貞豫